【裁判字號】    99,抗,328
【裁判日期】    990406
【裁判案由】    聲請具保停止羈押
【裁判全文】
臺灣高等法院刑事裁定                   99年度抗字第328號
抗  告  人
即  被  告  甲○○
上列抗告人因違反槍砲彈藥刀械管制條例等案件，不服臺灣士林
地方法院中華民國99年2月5日駁回聲請具保停止羈押裁定（99年
度聲字第177號），提起抗告，本院裁定如下：
    主  文
抗告駁回。
    理  由
一、抗告意旨略以：抗告人即被告因長期吸煙，導致肺部產生各
    種病變之機率本較一般人高出數倍，依照光初查之結果，
    被告肺部出現「右肺尖區不規則紋狀陰影增加並肺尖肋膜增
    厚」等病癥，可能指向之疾病非僅肺結核，亦有可能係其他
    肺部疾病之先期癥狀，惟看守所特約醫師僅為被告施行痰抽
    驗，其結果僅能排除被告罹患肺結核之可能，對於被告是否
    罹患其他肺部疾病則無法確知，被告為此惶惶終日不安。人
    之生命、身體及健康，一旦受損即難以完全回復原狀，良為
    較高位階之法益，不得一味著眼於確保訴訟程序之進行，而
    忽略人性尊嚴之維護。看守所內之醫療檢查設備不足，無法
    為被告進行所需之檢查，則應認有保外就醫檢查及治療之必
    要，原審駁回被告具保之聲請，顯有不當等語。
二、按法院須就犯罪嫌疑是否重大、有無羈押必要、有無不得羈
    押之情形予以審酌，非謂一符合該款規定之羈押事由，即得
    予以羈押，固經司法院釋字第665號解釋釋明在案。惟羈押
    之目的，除在於確保刑事偵查、審判程序之完成外，亦有確
    保刑罰執行之目的，或預防反覆實施特定犯罪，而聲請具保
    停止羈押，除有刑事訴訟法第114條各款所列情形之一不得
    駁回者外，被告有無羈押之必要，法院自得就具體個案情節
    予以斟酌決定，如就客觀情事觀察，法院許可羈押之裁定在
    目的與手段間之衡量並無明顯違反比例原則情形，即無違法
    或不當可言。又憲法保障人民身體自由之意旨，被告犯重罪
    條款而嫌疑重大者，仍應有相當理由認為其有逃亡之虞，法
    院為確保追訴、審判或執行程序之順利進行，此際予以羈押
    ，係屬維持刑事司法權有效行使之最後必要手段。倘以重罪
    常伴有逃亡之高度可能性，為脫免刑責及受罰之人性本質，
    一般正常之人，依其合理判斷，可認為該犯重罪嫌疑重大之
    人具有逃亡之相當或然率存在，即已該當相當理由之認定標
    準，不以達到充分可信或確定程度為必要（最高法院98年臺
    抗字第668號裁定參照）。
三、經查：
  (一)本件被告因違反槍砲彈藥刀械管制條例案件，經臺灣士林地
    方法院檢察署檢察官以98年度偵字第11329號提起公訴，於
    民國98年9月16日繫屬於原審，原審以98年度訴字第336號刑
    事案件分案審理，經原審訊問後，由被告及同案被告供述及
    卷內相關證據，足認被告涉犯槍砲彈藥刀械管制條例第7條
    第4項未經許可持有手槍罪嫌重大，所犯係最輕本刑5年以上
    有期徒刑之罪，非予羈押，顯難進行審判，而依刑事訴訟法
    第101條第1項第3款之規定，於同日執行羈押。嗣經原審訊
    問被告後認前項羈押原因依然存在，而被告所涉犯係重罪，
    其逃匿以規避審判程序進行之可能性甚高，有相當理由認為
    被告有逃亡之虞，若命被告以具保、責付或限制住居等侵害
    較小之手段，均不足以確保審判之順利進行，仍有繼續羈押
    被告之必要，參酌被告未經許可持有制式手槍，危害社會治
    安甚鉅，權衡國家刑事司法權之有效行使、社會秩序及公共
    利益、被告人身自由之私益及防禦權受限制之程度，認對被
    告維持羈押處分尚屬適當、必要，合乎比例原則，並無違前
    開司法院解釋意旨，因認被告仍有繼續羈押之必要，而裁定
    自98年12月16日起延長羈押2月。再經原審法院以被告經判
    處應執行有期徒刑8年，被告所犯既為重罪並受重刑之諭知
    ，逃匿以規避審判程序進行及刑罰執行之可能性甚高，仍有
    相當理由認為被告有逃亡之虞，若命被告具保、責付或限制
    住居等手段，均不足以確保審判程序之順利進行，仍有繼續
    羈押被告之必要，參酌被告未經許可持有制式手槍，危害社
    會治安甚鉅，權衡國家刑事司法權之有效行使、社會秩序及
    公共利益、被告人身自由之私益及防禦權受限制之程度，認
    對被告維持羈押處分尚屬適當、必要，合乎比例原則，經訊
    問被告後，認被告仍有繼續羈押之必要，而裁定自99年2月
    16日起延長羈押2月在案，有上開原審98年12月9日延長羈押
    裁定、99年2月10日延長羈押裁定及99年2月10日判決等附卷
    可稽。
  (二)抗告意旨所指被告肺部病徵部分，業經臺灣士林看守所函覆
    原審稱：「被告之身體狀況經本所特約醫師簽註如下：該被
    告因98年12月23日在所內胸部光檢查，初步檢查結果，右
    肺尖區不規則紋狀陰影增加，並有肺尖部肋膜增厚疑似病灶
    。已施行痰抽驗，結果已排除肺結核。目前身體狀況良好，
    由所內追蹤治療即可」等語，有該所99年1月22日士所衛字
    第0996100188號函在卷可參。依前揭函文所示，看守所特約
    醫師既已對被告為進一步之檢驗，並依其專業判斷：「被告
    目前身體狀況良好，由所內追蹤治療即可」等情。抗告意旨
    復未指出被告現在究竟罹患何種疾病，有何非保外就醫顯難
    痊癒之情形，自難認被告有現罹疾病、非保外治療顯難痊癒
    之法定停止羈押事由存在。因被告亦無刑事訴訟法第114條
    其餘各款所定不得駁回具保停止羈押聲請之情形，而其前揭
    羈押原因依然存在，是原審因而駁回被告具保停止羈押之聲
    請，經核於法尚無違誤。綜上所述，本件抗告，為無理由，
    應予駁回。
四、據上論斷，應依刑事訴訟法第412條，裁定如主文。
中    華    民    國    99    年    4     月    6     日
                  刑事第十三庭  審判長法  官   曾德水
                                      法  官   陳恆寬
                                      法  官   崔玲琦
以上正本證明與原本無異。
不得再抗告。
                                      書記官   馬佳瑩
中    華    民    國    99    年    4     月    7     日

司法院資訊處製作；財團法人民間司法改革基金會備份。
